【裁判字號】    99,交抗,1507
【裁判日期】    990720
【裁判案由】    違反道路交通管理處罰條例
【裁判全文】
臺灣高等法院交通事件裁定            99年度交抗字第1507號
抗  告  人
即 異議 人
即受處分人  陳淑
上列抗告人因違反道路交通管理處罰條例案件，不服臺灣士林地
方法院99年度交聲更字第3號，中華民國99年5月31日裁定（原處
分案號：北市裁催字第裁22-1AD246246號），提起抗告，本院裁
定如下：
    主  文
抗告駁回。
    理    由
一、按汽車駕駛人停車時，在設有禁止停車標誌、標線之處所停
    車者，處新臺幣（下同）600元以上1,200元以下罰鍰，道路
    交通管理處罰條例第56條第1項第4款定有明文。而該條例所
    稱之汽車，依第3條第8款之規定，包含機器腳踏車（即機車
    ）在內。次按受處分人，不服主管機關依道路交通管理處罰
    條例第8條所為之處罰，得於接到裁決書之翌日起20 日內，
    向管轄地方法院聲明異議，道路交通管理處罰條例第87條第
    1 項定有明文。再按交通法庭認為聲明異議無理由者，或認
    聲明異議不合法律上之程式或其異議權已經喪失者，應以裁
    定駁回之，道路交通案件處理辦法第19條、第18條前段亦分
    別定有明文。又按處理違反道路交通管理事件，有關文書送
    達之程式，依行政程序法之規定。道路交通管理事件統一裁
    罰基準及處理細則第 5條定有明文。次按送達由行政機關自
    行或交由郵政機關送達；又送達，於應受送達人之住居所、
    事務所或營業所為之。但在行政機關辦公處所或他處會晤應
    受送達人時，得於會晤處所為之。又對於當事人之送達，有
    應為送達之處所不明者，而無人為公示送達之申請者，行政
    機關為避免行政程式遲延，認為有必要時，得依職權命為公
    示送達；公示送達應由行政機關保管送達之文書，而於行政
    機關公告欄黏貼公告，告知應受送達人得隨時領取；並得由
    行政機關將文書或其節本刊登政府公報或新聞紙；公示送達
    自前條公告之日起，其刊登政府公報或新聞紙者，自最後刊
    登之日起，經20日發生效力，行政程序法第68條第 1項、第
    72條第1項、第78條第1項第1款、第2項、第80條、第81條分
    別定有明文。
二、原處分意旨略以：受處分人甲○○於民國97年6月17日9時48
    分許，將所有之車牌號碼 AIH-966號重型機車（下稱系爭機
    車）停放在臺北市○○區○○路 128號前之人行道，經臺北
    市停車管理工程處舉發有「在設有禁止停車標誌之處所停車
    」之違規，嗣由原處分機關認定受處分人上開違規事實明確
    ，依道路交通管理處罰條例第56條第 1項第4款，裁罰1,200
    元等語。
三、異議意旨略以：伊未實際居住在戶籍地址（即臺北市○○區
    ○○路165巷12號3樓），原處分機關以上開地址寄送裁決書
    ，伊無法收到，且伊也不會到公告處查看是否有相關通知。
    又系爭機車停放地點並無禁止停車標誌，且非行人必經之處
    ，不會影響行人通行，請求撤銷原處分云云。
四、受處分人對於系爭機車於上開時間停放在臺北市○○路 128
    號前之人行道，經臺北市停車管理工程處舉發停車違規等情
    並不爭執，並有臺北市停車管理工程處拍攝之舉發照片 1紙
    在卷可稽（見原審聲字卷第 6頁），自堪信為真正。雖受處
    分人以前詞置辯，惟查：
  (一)原處分機關於97年10月16日作成本件裁決書後，交由郵政機
    關向受處分人之戶籍地址（即臺北市○○區○○路 165巷12
    號 3樓）郵寄送達，惟因遷移新址不明無法投遞退回，其後
    原處分機關復於98年 2月11日另以公示送達之方式送達該裁
    決書，並於原處分機關公告欄黏貼公告，有臺北市政府98年
    春字第35期公報內之原處分機關98年 2月11日北市裁催字第
    09831708500 號公告、本件裁決書之送達證書、行政文書不
    能送達事由報告書、98年 2月25日出版之臺北市政府公報影
    本、原處分機關99年4月30日北市裁申字第09934940900號函
    及所附公告欄照片2張等件在卷可稽（見原審聲字卷第9至15
    頁、原審更字卷第6至7頁），堪認本件裁決書係自98年 2月
    25日經20日（即於98年 3月17日）生公示送達受處分人之效
    力，則受處分人之異議期限應自翌日即98年 3月18日起算20
    日內為之。惟受處分人遲至98年12月18日始具狀提出本件聲
    明異議，有聲明異議狀上所蓋之原處分機關收狀戳可稽（見
    原審聲字卷第 3頁），其聲明異議顯已逾法定期間，不合法
    律上之程式。
  (二)關於受處分人於上開時間遭臺北市停車管理工程處舉發停車
    違規之地點有無設置禁止停車標誌乙節，據臺北市停車管理
    工程處99年 5月6日北市停管字第09932698600號函所附之現
    場照片及位置示意圖（見原審聲卷第16至23頁）所示，可知
    臺北市○○區○○路100號至舉發地點之同路128號前之人行
    道上，各設置 1面禁止停車標誌，其上標明紅圈黑字之禁停
    圖示，並均註明「騎樓‧人行道（機慢車停放區除外）」等
    字樣，禁停圖示與上開字樣中間，亦均繪有左右雙向箭頭，
    已足以表明禁止停車標誌左右範圍內之人行道、騎樓（除機
    慢車停放區外）均不得停放車輛，且上開禁止停車標誌之設
    置亦無任何遮蔽未明之情形，一般人於停車前稍加查看，即
    可知悉。況且依道路交通安全規則第 111條第1項第1款、第
    112 條第1項第1款規定，人行道本不得停車，而該處復設置
    上開禁止停車標誌告知該範圍之人行道禁止停車，受處分人
    自應遵守上開規定而不能任意將機車停放在人行道上。至於
    受處分人另辯以伊停車之人行道，非行人必經之處，不會影
    響行人通行云云，然依卷附之舉發照片以觀，系爭機車並非
    停放在機車停車格內，而是停放在便利商店外之人行道上，
    已難認無妨害行人通行之虞，且人行道之設立，本基於行人
    行走之便利，受處分人應知之甚詳，因此有無影響行人通行
    之情形，應非停車之受處分人可以自行判斷，或得據此作為
    合法停車之辯解。從而，依舉發照片、現場照片及示意圖，
    已堪認受處分人確實在設有禁止停車標誌之處所停車之違規
    。受處分人此部分辯解，尚屬無據。
五、從而，原法院依上開理由，認定受處分人之聲明異議已逾法
    定期間，為不合法律上之程式，且受處分人所有之系爭機車
    確有於上開時、地，在設有禁止停車標誌之處所停車之違規
    行為。原處分機關依首開道路交通管理處罰條例規定，裁處
    受處分人罰鍰 1,200元，核無違誤。本件受處分人之異議均
    無理由，因而駁回受處分人之異議，經核並無違誤。抗告意
    旨雖以：如對伊所述之事由，有觀點不同之處或對伊所寫之
    文字，有不詳細之處，請傳喚伊到庭說明云云。核屬據異議
    理由，為抗告理由，而係對原法院適法之裁定，仍執陳詞，
    指摘原裁定不當，為無理由，應予駁回。
六、據上論結，應依道路交通案件處理辦法第26條，刑事訴訟法
    第411條、第412條，裁定如主文。
中    華    民    國    99    年    7    月     20    日
                  刑事第七庭  審判長法  官  宋明蒼
                                    法  官  楊智勝
                                    法  官  游紅桃
以上正本證明與原本無異。
不得再抗告。
                                    書記官  戴伯勳
中    華    民    國    99    年    7     月    21    日

司法院資訊處製作；財團法人民間司法改革基金會備份。
